臺灣高雄地方法院民事判決　　　　　　　 95年度訴字第429號
原　　　告　乙○○
訴訟代理人　許明德律師
　　　　　　鄭勝智律師
複　代理人　李汶哲律師
被　　　告　甲○○
訴訟代理人　蘇吉雄律師
　　　　　　陳雅娟律師
上當事人間請求損害賠償事件，經本院於民國96年1 月10日言詞
辯論終結，判決如下：
    主      文
被告應給付原告新臺幣陸拾玖萬玖仟參佰陸拾玖元，及自民國九
十四年七月十五日起至清償日止，按年息百分之五計算之利息。
原告其餘之訴駁回。
訴訟費用由被告負擔十分之一，餘由原告負擔。
本判決於原告以新臺幣貳拾參萬元供擔保後，得假執行。但被告
如以新臺幣陸拾玖萬玖仟參佰陸拾玖元為原告預供擔保後，得免
為假執行。
原告其餘假執行之聲請駁回。
    事實及理由
一、原告起訴主張：被告所有坐落高雄市苓雅區○○○路21號8
    樓之5 建物（下稱系爭房屋），自民國93年2 月10日起，即
    連同室內水、電、瓦斯、熱水器等設備出租與原告之子許銘
    全使用。又被告明知瓦斯燃燒不完全時，可能產生一氧化碳
    ，倘人體吸入過量之一氧化碳，將導致缺氧死亡，因此在使
    用以瓦斯燃燒之熱水器時，應注意不得將之置放於室內，以
    免通風不良，無法及時排放一氧化碳；亦明知系爭房屋面積
    狹小，為增加室內使用坪數而改建致熱水器安裝於室內時，
    應注意改採電力等非燃燒瓦斯之熱水器，並加強室內通風設
    備等防護措施，及將此危險情況通知，或以其他明顯之標示
    提醒許銘全提高警覺，以避免一氧化碳充斥狹小室內，且依
    當時客觀狀況並無不能注意之情形，竟疏未為之。嗣許銘全
    於93年2 月14日，在系爭房屋使用瓦斯熱水器洗澡時，發生
    瓦斯燃燒不完全產生一氧化碳，即因無良好通風設備以資排
    除，致其吸入過量之一氧化碳而死亡（下稱系爭事故）。原
    告於許銘全死亡時，為47歲又6 個月，平均餘命為29.36 年
    ，而許銘全為原告之長子，平日甚為原告倚重，且許銘全年
    僅26歲，竟因被告之過失而死亡，原告椎心泣血難以形容，
    原告自得請求被告賠償其為許銘全支出殯葬費新臺幣（下同
    ）229,145 元，及受扶養之損失1,659,492 元、精神慰撫金
    300 萬元，爰依民法第184 條第1 項前段、第192 條、第19
    4 條之侵權行為法律關係，求為判決：(一)被告應給付原告4,
    888,637 元，及自起訴狀繕本送達之翌日即94年7 月15日起
    至清償日止，按年息5%計算之利息。(二)願供擔保請准宣告假
    執行。
二、被告則以：其購得系爭房屋時，陽台即已裝設活動式鋁窗，
    ，且系爭事故發生時，法律並無禁止不得於陽台加裝活動式
    鋁窗。另94年2 月2 日公布實施之消防法第15條之1 第4 項
    ，僅規定熱水器無法裝設於建築物外牆，或無法裝設於有開
    口且與戶外空氣流通之位置時，始應裝設熱水器排氣管將廢
    氣排至戶外，本件事故發生時熱水器之裝置，並未違反相關
    法令之規定，再者，新增之消防法並不得溯及既往適用於系
    爭事故。另系爭房屋之廚房設有排抽煙管，固定架於陽台之
    鋁窗通向屋外，陽台因而並非處於密閉之狀態，若非許銘全
    將架設於陽台鋁窗之排油煙管卸下，並將陽台鋁窗全部關閉
    ，即不會發生通風不良之狀況；又案發當時，時值冬天，依
    高雄氣象站測得之氣溫平均為20度，並無使用冷氣機之必要
    ，縱需開啟冷氣機，亦僅需將冷氣機所在之房門及窗戶關閉
    即可，實無需將系爭房屋之全部門窗關閉。又陽台並未裝設
    冷氣機，並無為關閉鋁窗之必要；且除陽台鋁窗外，系爭房
    屋主臥室尚有一落地門窗及陽台，廚房後面之臥室亦有一對
    外窗戶，該臥室與陽台間有窗戶相通，均能達到通風之效果
    ，故陽台鋁門窗並非系爭房屋流通空氣之唯一管道，許銘全
    在系爭房屋浴室內洗熱水澡，即使未開啟陽台窗戶，只要開
    啟其他房屋對外之門窗，均可使空氣流通而避免一氧化碳中
    毒。再被告購買系爭房屋後，多年來一直出租與他人使用，
    歷來之承租人，均未曾發生一氧化碳中毒事件，究其原因，
    係因其他承租人於使用系爭房屋時，均依房屋之通常使用方
    法，於洗澡時將房屋之窗戶開啟，使室內空氣得以流通，故
    系爭事故應可歸責許銘全緊閉所有通風管道，並點燃瓦斯熱
    水器泡澡所致，自難認被告有何過失等語置辯。並求為判決
    ：(一)原告之訴及假執行之聲請均駁回。(二)如受不利判決，被
    告願供擔保請准免予假執行。
三、兩造不爭執事項：
    原告主張被告為系爭房屋之所有權人，於93年2 月間將系爭
    房屋連同室內水、電、瓦斯、熱水器等設備出租與原告之子
    許銘全使用，嗣因許銘全於93年2 月14日在系爭房屋浴室內
    沐浴時，關閉門窗，並使用以瓦斯燃燒之熱水器，詎瓦斯燃
    燒不完全而產生一氧化碳，又因通風不良，以致許銘全吸入
    過量之一氧化碳而窒息死亡。另原告於許銘全死亡時為47歲
    又6 個月，平均餘命為29.36 年，且曾為許銘全支出殯葬費
    229,145 元等節，為兩造所不爭（見本院卷第118 至119 頁
    ），並有殯葬費收據3 紙，以及禮儀估價單、91年度臺閩地
    區簡易生命表、勘驗筆錄與系爭房屋之平面圖、禮儀委外明
    細單各1 份附卷可稽（見本院94年度附民字第219 號卷第7
    至8 頁、第11至13頁、本院卷第27至32頁、第72頁），堪認
    原告此部分之主張為真實。
四、本件兩造之爭點在於：(一)被告就本件許銘全中毒死亡事件，
    是否具有過失？(二)原告得否請求喪葬費、扶養費之賠償？若
    得請求，其得請求之數額若干？(三)原告得否請求精神慰撫金
    300 萬元？(四)許銘全是否與有過失？被告與許銘全之過失比
    例為何？茲分述本院得心證之理由如下：
  (一)被告就本件許銘全中毒死亡事件，是否具有過失？
  1.按因故意或過失，不法侵害他人之權利者，負損害賠償責任
    ，民法第184 條第1 項前段定有明文。而所謂過失，乃應注
    意能注意而不注意即欠缺注意義務之謂。構成侵權行為之過
    失，係指抽象輕過失即欠缺善良管理人之注意義務而言。行
    為人已否盡善良管理人之注意義務，應依事件之特性，分別
    加以考量，因行為人之職業、危害之嚴重性、被害法益之輕
    重、防範避免危害之代價，而有所不同。又房屋之出租人，
    既然因出租房屋而獲有收取租金之利益，自負有確保出租房
    屋之各項設備之安全，避免承租人因使用房屋之設備，致發
    生危害生命、身體情事之附隨義務，若疏未注意屋內設備之
    可能危險，或疏未採取避免危險發生之措施，均屬此一附隨
    義務之違反，而應構成債務之不完全履行及侵權行為。再者
    ，因瓦斯燃燒不完全時，可能產生一氧化碳，若人體吸入過
    量之一氧化碳，將導致缺氧死亡，故使用以瓦斯燃燒之熱水
    器，應注意不得將該熱水器裝置於密閉或通風不良之空間內
    ，以免發生因瓦斯燃燒不完全，而產生一氧中毒之現象，此
    為眾所周知之常識，故將使用瓦斯之熱水器裝置於設有鋁窗
    之陽台，因陽台上之鋁窗一旦未開啟，將形同熱水器處於密
    閉之空間，進而可能使屋內之人員因熱水器瓦斯燃燒不完全
    而吸入過量一氧化碳之危險，從而，房屋之出租人自負有不
    在設有鋁窗之陽台裝設使用瓦斯之熱水器，或在裝設鋁窗之
    陽台另設置專供熱水器之瓦斯流通至外界，且無法關閉之通
    風管道之義務，以確保承租人不因使用房屋之設備，而構成
    其身體、生命之危害。
  2.經查：被告於93年2 月間將系爭房屋出租交付與許銘全使用
    時，系爭房屋之陽台即裝設有瓦斯熱水器，此為被告所不爭
    （見本院卷第53頁），而該陽台加裝有可活動式之鋁窗，另
    與廚房、臥室之間，各有一可關閉之木門及窗戶相通，廚房
    之抽油煙機排油煙管則連結至陽台，此經本院核閱本院94年
    度易字第51號刑事案件卷宗所附勘驗筆錄、室內位置圖各1
    份及勘驗照片14張無誤（見該卷第61至64頁、第66頁、第67
    至73頁），亦即系爭房屋之陽台雖與臥室及廚房各有窗戶及
    木門相通，但仍與系爭房屋內之臥室、客廳、浴室等隔間同
    為一獨立空間，且因陽台裝設有鋁窗，以致形成與外隔絕之
    密閉空間，揆諸上揭說明，被告基於確保房屋之承租人不因
    使用出租房屋之各項設備，而引發危害生命、身體安全之善
    良管理人注意義務，即應避免在該陽台裝設使用瓦斯之熱水
    器，或在該陽台上另設置專供熱水器之瓦斯流通外界之通風
    管道。詎被告疏未注意上開設置將發生前述一氧化碳中毒之
    危險，而在未改採電力等非燃燒瓦斯之熱水器，或拆除裝設
    於陽台之全部或部分鋁窗，以確保熱水器之瓦斯可向外流通
    ，或在陽台設置專供熱水器瓦斯排放之裝置情況下，即將系
    爭房屋出租交付與許銘全使用，自有違出租人所負前揭確保
    出租房屋各項設備使用上安全之附隨義務。而許銘全於93
    年2 月14日死亡，確因未開陽台鋁窗，及使用上開熱水器，
    在系爭房屋之浴室洗澡，導致吸入因熱水器瓦斯燃燒不完全
    所產生之過量一氧化碳後中毒一節，為兩造所不爭（見本院
    卷第118 至119 頁），堪認許銘全之死與被告違反前揭附隨
    義務間，具有相當因果關係，則被告就許銘全之死，自應負
    過失侵權行為之責。
  3.被告雖辯稱並無過失等語。然查：
    (1)按民事侵權行為之損害賠償，係以損害已經發生為前提，
      由受害人透過訴訟途徑請求加害人賠償之責任認定機制，
      就國家基於管制與福利之目的，而介入損害之防制或分配
      而言，係屬事後賠償機制。而行政機關基於公益目的所執
      行之各種行政法規，係屬事前之管制機制。因事前管制並
      不以損害發生與否為其發動基礎，其標準之設定，即可能
      與特定之損害脫鉤，並不適於決定已發生損害之責任認定
      。再行政法規之管制措施，通常涉及限制人民權利或自由
      ，基於比例原則，行政機關通常會採取對人民權利或自由
      限制最少之措施，惟此種措施，未必係最有效率或最為安
      全之措施，故特定之損害發生時，行為人是否應負損害賠
      償責任，自應依個案事件之特性，以善良管理人注意之標
      準，審查行為人是否有違反一般交易安全之注意義務，而
      不得以其行為未違反行政規制、或符合行政規制為由，主
      張未違反注意義務而無過失。從而，被告抗辯稱：本件事
      故發生時，法律並無禁止不得於陽台加裝活動式鋁窗，且
      在陽台設置活動式鋁窗，未違反94年2 月2 日公布實施之
      消防法第15條之1 第4 項規定，而新增之消防法不得溯及
      既往等語，顯未區分事前管制機制與事後賠償機制之標準
      ，本即有所不同，而誤解未違反行政規則即等同不構成侵
      權行為之過失責任，容有未合，而不足採。
    (2)次按侵權行為之過失責任，與被害人之與有過失，各具有
      獨立之要件，且效果亦不相同，互不干涉，行為人是否負
      侵權行為之過失責任，與被害人就損害之發生或擴大，是
      否與有過失無涉，行為人自無以被害人就損害之發生，與
      有過失為由，主張解免過失侵權行為責任之餘地。況依系
      爭房屋平面位置圖（見本院卷第32頁），顯示系爭房屋之
      2 間臥室均有落地窗可與外界相通，其中1 間緊鄰陽台，
      並有窗戶可開啟相通。若將陽台之鋁窗關閉，而開啟上開
      臥室內之落地窗及窗戶，因燃燒瓦斯不完全而生之一氧化
      碳，固有可能經由陽台與臥室間之窗戶，流入臥室後，再
      經由臥室內之落地窗通向外界。然此並無法完全排除一氧
      化碳在系爭房屋蓄積，以致危及人體健康之可能，此有高
      雄市政府消防局95年4 月28日高市消防預字第0950005532
      號函1 份可佐（見臺灣高等法院高雄分院95年度上易字第
      98 號 刑事卷第36頁），且上開方法十分迂迴，復具有一
      定之危險性存在，尚非合理。倘若許銘全曾注意到瓦斯燃
      燒不完全之危害，即會採取開啟陽台之鋁窗方式防範，而
      無需以上開方法流通空氣。許銘全既疏未注意將陽台之鋁
      窗開啟，自無可能再注意室內門窗緊閉，將導致一氧化碳
      無法宣洩之危險。而被告自88年起，即將系爭房屋出租與
      他人使用，歷年來均未曾發生一氧化碳中毒事件，僅能證
      明以往之承租人均較許銘全小心、謹慎，均能妥善防範一
      氧化碳中毒之危險，卻不足以證明被告就設有鋁窗之陽台
      ，裝設使用瓦斯之熱水器，已履行其確保出租房屋各項設
      備使用安全之附隨義務。以往之承租人使用系爭房屋，未
      發生一氧化碳中毒事件，固與被告是否應負過失責任無關
      ，而許銘全關閉陽台鋁窗之行為，不論其動機為何，僅屬
      許銘全是否與有過失之範疇，亦與被告就本件事故之發生
      ，是否具有過失一節無關，被告以歷年來均無承租人發生
      一氧化碳中毒事件，案發當時，許銘全並無關閉陽台鋁窗
      之必要，縱將陽台鋁窗關閉，若將臥室以及臥室與陽台間
      之窗戶開啟，空氣仍可流通，亦不致發生本件事故為由，
      主張其無過失，即無可採。
  (二)原告得否請求喪葬費、扶養費之賠償？若得請求，其得請求
    之數額若干？
  1.按不法侵害他人致死者，對於支出醫療及增加生活上需要之
    費用或殯葬費之人，亦應負損害賠償之責。被害人對於第三
    人負有法定扶養義務者，加害人對於該第三人亦應負損害賠
    償責任，民法第192 條第1 、2 項定有明文。查原告曾因許
    銘全死亡，而支出殯葬費229,145 元，為兩造所不爭，則原
    告受有喪葬費229,145 元之損失，即堪認定。
  2.次按，民法第1117條第1 項規定，受扶養權利者，以不能維
    持生活而無謀生能力者為限。而同條第2 項僅規定，前項無
    謀生能力之限制於直系血親尊親屬不適用之，並非規定前項
    之限制，於直系血親尊親屬不適用之。是直系血親尊親屬，
    如能以自己財產維持生活者，自無受扶養之權利；易言之，
    直系血親尊親屬受扶養之權利，仍應受不能維持生活之限制
    。
  3.經查：原告所有坐落臺東縣成功鎮○○段新港小段260 地號
    土地1 筆與其上建物即門牌號碼臺東縣成功鎮○○路62號房
    屋1 棟，權利範圍各為1/2 ，該土地之公告現值為17,630元
    ，房屋之課稅現值為39,700元，有稅務電子閘門財產所得調
    件明細表1 份附卷可查（見本院94年度附民字第219 號卷第
    24頁），因原告除上開土地與房屋外，並無其他積極財產或
    存款，而上開土地與房屋為共有，利用上不便，且價值不高
    ，堪認原告現有財產，並不能維持生活。至於原告於93年度
    之工作收入為476,421 元，亦有前揭財產所得調件明細表可
    佐（見同上卷第23至24頁），僅能證明原告尚有謀生能力，
    惟與原告所有之財產，是否足以維持其生活無涉。因原告為
    許銘全之直系血親尊親屬，其向被告請求扶養費之損害，並
    不以無謀生能力為必要，故被告抗辯原告之收入足以維持生
    活，不得請求扶養費等語，尚無可採。
  4.另按扶養之程度，應按扶養權利者之需要，與扶養義務者之
    經濟能力及身分定之，民法第1119條定有明文。故扶養數額
    之多寡，自應依撫養權利人與扶養義務人個別之扶養需要與
    撫養能力情況，而為酌定，並無統一絕對之標準。所得稅法
    第17條關於扶養親屬免稅額之規定、依社會救助法第4 條第
    1 項統計公告之最低生活費標準，以及行政院主計處統計之
    臺灣地區各縣市家庭收支- 平均每戶全年經常性支出標準表
    ，於酌定撫養數額時，固不妨參酌，但仍不能置具體案情於
    不顧，以致缺乏彈性，難符個案之不同需求。
  5.經查：依行政院主計處93年1 月12日公布之資料顯示，93年
    度之臺灣省每人每月最低生活費標準為8,529 元，有國情統
    計通報1 份在卷可證（見本院卷第154 頁），而依原告所提
    92年臺灣地區各縣市家庭收支- 平均每戶全年經常性支出及
    平均每戶內人口數之記載（見本院94年度附民字第219 號卷
    第14至15頁），臺東縣每戶平均為2.88人，每戶每年平均消
    費支出為520,396 元，相當於每人每月平均消費支出15,058
    元（計算式＝520,396 元÷12月÷2.88人，元以下四捨五入
    ）。而原告於93年度之工作收入為476,421 元，已如前述，
    又許銘全於案發當時，在國軍迪化軍鑑擔任士官，且階級為
    上士，亦有法醫鑑定書記載許銘全基本資料可按（見國防部
    南部地方軍事法院檢察署93年度南勘字第6 號卷第7 頁），
    以國軍士官之每月薪資，以及許銘全日後謀取之可能薪資，
    約3 至4 萬元計算，則原告之生活需求及許銘全之扶養能力
    ，顯均高於每月8,529 元之最低生活標準，惟參酌許銘全每
    月尚須負擔系爭房屋租金9 千元及系爭房屋水費與電費，有
    房屋租賃契約書1 份附卷足參（見臺灣高雄地方法院檢察署
    93 年 度他字第1855號卷第33至36頁），許銘全即僅餘2 萬
    元可供支配，再佐以原告尚有一子許騰億，亦為扶養義務人
    ，本院爰酌定原告受扶養數額為每月1 萬元，此數額既未逾
    臺灣省每人每年平均消費支出，且高於最低生活標準，應屬
    合理。至於所得稅法令關於扶養親屬免稅額之規定，係基於
    國家財政收入之目的而訂定，並不足以反映臺灣地區人民之
    生活水準，且扶養親屬免稅額76,000元，換算每月僅6,333
    元，尚低於臺灣省每人每月最低生活費標準，自不符原告之
    需求，而不足採。
  6.又查：許銘全死亡時，原告之年齡為47歲又6 個月，平均餘
    命為29.36 年，以每年扶養費12萬元（計算式＝1 萬元×12
    月），且依霍夫曼扣除中間利息之方式計算，扶養費應為2,
    204,171 元（計算式＝120,000 元×18.00000000 ＋120,00
    0 元×0.36×【18.00000000-00.00000000 】，元以下四捨
    五入）。由於原告之扶養義務人，為許銘全及許勝億，此為
    被告所不爭（見本院卷第148 頁），故許銘全對原告所負之
    扶養義務為1,102,086 元（計算式＝2,204,171 ÷2 ，元以
    下四捨五入）。雖原告自許銘全於93年2 月14日死亡時起至
    本件言詞辯論終結即96年1 月10日止之扶養費，業已到期，
    而無需扣除中間利息，因原告就此部分之扶養費，仍主張自
    損害時，依霍夫曼扣除中間利息之方式計算一次給付之扶養
    費數額，並自起訴狀繕本送達之翌日即94年7 月15日計算法
    定遲延利息，亦合於法律規定，自應准許。
  (三)原告得否請求精神慰撫金300 萬元？
  1.按不法侵害他人致死者，被害人之父、母、子、女及配偶，
    雖非財產上之損害，亦得請求賠償相當之金額，民法第194
    條定有明文。次按，慰藉金之賠償須以人格權遭遇侵害，使
    精神上受有痛苦為必要，其核給之標準固與財產上損害之計
    算不同，然非不可斟酌雙方身分資力與加害程度，及其他各
    種情形核定相當之數額，最高法院51年臺上字第223 號著有
    判例可資參照。
  2.經查：原告最高學歷為臺東縣成功鎮三民國小畢業，曾從事
    駕駛漁船捕魚販售為業，當時每年工作所得約20萬元至50萬
    元之間，現今無業，且名下無任何股票、存款及其他動產，
    亦無負債，亦無扶養親屬；被告最高學歷為大學畢業，現於
    國中擔任教師，每約薪資約7 萬元，名下有房屋3 棟，土地
    5 筆，存款約20餘萬元，房屋貸款與信用貸款約849 萬元，
    ，現扶養3 名子女，每月約需支付之扶養費約45,000元等情
    事，為兩造所不爭（見本院卷第118 至119 頁），且有兩造
    稅務電子閘門財產所得調件明細表各1 份在卷可憑（見本院
    94年度附民字第219 號卷第23至32頁），並參酌許銘全年紀
    尚輕，突遭不測等一切情形，因認原告請求被告賠償之精神
    慰撫金數額，以100 萬元為適當。原告主張精神慰撫金數額
    為300 萬元，尚屬過高。
  (四)許銘全是否與有過失？被告與許銘全之過失比例為何？
  1.按損害之發生或擴大，被害人與有過失者，法院得減輕賠償
    金額，或免除之，民法第217 條第1 項定有明文。又按此項
    規定之目的，在謀求加害人與被害人間之公平，故在裁判上
    法院得以職權減輕或免除之，最高法院85年臺上字第1756號
    判例足資參照。蓋現代社會活動多樣且互動頻仍，而存有權
    利遭受各種侵害之風險，故任何人對於自己之權利避免遭受
    損害，均負有防止義務，而不應自己放任損害之發生或擴大
    卻全然轉嫁由對方負擔，此乃上開法條之所由設，以平衡加
    害人與被害人間之賠償責任。
  2.經查：系爭事故確因許銘全在系爭房屋之浴室洗澡時，關閉
    全部門窗，以致熱水器之瓦斯無法完全燃燒而產生一氧化碳
    充斥屋內，已如前述。又使用瓦斯之熱水器，可能因燃燒不
    完全而產生一氧化碳，而人體若吸入過量之一氧化碳，將導
    致缺氧而死亡，故使用瓦斯之熱水器，應保持室內流通，此
    為日常生活之常識，則為兩造所不爭（見本院卷第118 至11
    9 頁）。佐以許銘全案發當時已成年（67年2 月6 日出生）
    ，且在國軍迪化軍鑑擔任士官一情，經本院核閱國防部南部
    地方軍事法院檢察署93年度南勘字第6 號卷所附之法醫鑑定
    書及相驗屍體證明書無訛（見該卷第7 頁、第9 頁）。因許
    銘全已經成年，又係在國軍服役擔任士官，依其智識、經驗
    ，對於使用瓦斯之熱水器，應保持室內空氣流通一節，自應
    有所認識，雖是否需先將裝設熱水器之窗戶開啟，純屬個人
    自由，但若許銘全於沐浴前，將系爭房屋之陽台鋁窗開啟，
    即能避免發生系爭事故，詎其竟未為之，參照上說明，其就
    系爭事故之發生，自屬與有過失。
  3.本院審酌在陽台裝設使用瓦斯燃燒之熱水器，在臺灣地區，
    比比皆是，參照被告提出系爭房屋所處大樓之照片7 張（見
    本院卷第26頁、第29至31頁），則顯示在陽台裝設鐵窗或活
    動式鋁窗，乃屬普遍之現象，因區分建物要在陽台另覓其他
    空氣流通之處所裝設熱水器，有其困難，不論換裝以電力等
    非燃燒瓦斯之熱水器，或為熱水器裝設專供瓦斯流通室外之
    通風管道，均需支出相當費用，且在可隨時開啟鋁窗供瓦斯
    熱水器流通空氣之陽台，再加裝獨立通風管道，即顯畫蛇添
    足，故一般民眾應會於洗澡前，確實開啟陽台之鋁窗，而不
    會再為裝設於陽台之熱水器，設置獨立之通風管道。惟使用
    瓦斯熱水器者是否足夠謹慎，於每次洗澡前均開啟陽台鋁窗
    ，確保空氣流通，則因人而異。而生命無價，為確保居住者
    之安全，自難以陽台上之鋁窗係屬活動式，即認熱水器設在
    陽台，並無危害生命、身體安全之虞。至於改採前述措施，
    固將額外支出相當費用，惟相較於確保生命之安全，均屬微
    不足道，因此以善良管理人之注意標準衡量被告，被告自難
    謂無過失。反之，較諸被告需採耗費相當時間、金錢之防範
    措施，許銘全僅需在洗澡前，開啟陽台鋁窗，即可防免系爭
    事故之發生，且無需任何費用，又不致造成不便，則許銘全
    就系爭事故之發生，過失責任顯重於被告。另斟酌被告自88
    年起即出租系爭房屋獲取利益，而許銘全於92年2 月10日始
    得使用系爭房屋，此為被告所不爭（見本院卷第54頁、第11
    2 頁），且有房屋租賃契約書附於臺灣高雄地方法院檢察署
    93年度他字第1855號卷（見該卷第33至36頁）及被告88、89
    、90年度綜合所得稅核定通知書附於本院94年度易字第51號
    刑事卷（見該卷第38至40頁）可資參照，足認被告對系爭房
    屋之狀況，較為熟悉，且其既因出租而獲利，自因而較具採
    取防範措施之經濟能力等一切情形，本院因認許銘全與被告
    就系爭事故事發生所應負之過失比例為7 ：3 。
  4.次按民法第192 條第1 項規定不法侵害他人致死者，對於支
    出殯葬費之人，亦應負損害賠償責任，係間接被害人得請求
    賠償之特例。此項請求權，自理論言，雖係固有之權利，然
    其權利係基於侵權行為之規定而發生，自不能不負擔直接被
    害人之過失，倘直接被害人於損害之發生或擴大與有過失時
    ，依公平之原則，亦應有民法第217 條過失相抵規定之適用
    ，最高法院73年臺再字第182 號著有判例可資參照。因不法
    侵害他人致死，而依民法第192 條第2 項、第194 條規定，
    就扶養費損失及精神慰撫金負賠償責任者，亦屬間接被害人
    得請求賠償之特例，基於同一法律理由，損害賠償請求權人
    亦應承擔直接被害人之與有過失，以符公平。
  5.經查：原告因許銘全之死，受有喪葬費229,145 元、受撫養
    權利1,102,086 元等財產上損害，以及精神上痛苦100 萬元
    ，合計共2,331,231 元，因參照上揭說明，原告應承受許銘
    全之過失，故原告得向被告請求賠償之金額為699,369 元（
    計算式＝2,331,231元×3/10，元以下四捨五入）。
五、綜上所述，原告依侵權行為法律關係，請求被告賠償支出之
    喪葬費、扶養費及精神慰撫金，合計699,369 元，以及自起
    訴狀繕本送達之翌日即94年7 月15日起至清償日止，按年息
    5%計算之利息部分，為有理由，應予准許。其逾此部分之請
    求，則無理由，應予駁回。
六、兩造均陳明願供擔保，分別聲請宣告假執行及免為假執行，
    經核原告勝訴部分，均合於法律規定，爰分別酌定相當擔保
    金額准許之。至原告其餘假執行之聲請，因訴之駁回，而失
    所附麗，應予駁回。
七、據上論結，本件原告之訴為一部有理由，一部無理由，依民
    事訴訟法第79條、第390 條第2 項，第392 條第2 項，判決
    如主文。
中　　華　　民　　國　　96　　年　　1 　　月　　24　　日
                  民事第六庭  審判長法  官  謝靜雯
                                    法  官  鄭詠仁
                                    法　官　高增泓
上為正本係照原本作成。
如不服本判決，應於送達後20日內，向本院提出上訴狀並表明上
訴理由，如於本判決宣示後送達前提起上訴者，應於判決送達後
10日內補提上訴理由書（須附繕本）。
中　　華　　民　　國　　96　　年　　1 　　月　　24　　日
                                    書記官　王敏東
